臺灣高等法院臺中分院民事判決
111年度上易字第167號
上  訴  人  楊政翰  
被 上訴 人  黃姿蓉  
訴訟代理人  蕭博仁律師
            簡詩展律師
上列當事人間請求損害賠償事件，上訴人對於民國111年1月27日
臺灣彰化地方法院110年度訴字第633號第一審判決提起上訴，本
院於111年5月10日言詞辯論終結，判決如下：
    主  文
原判決（除確定部分外）關於駁回上訴人後開第二項之訴，及該
部分假執行宣告，暨負擔訴訟費用之裁判均廢棄。
上開廢棄部分，被上訴人應再給付上訴人新臺幣20萬元，及自民
國110年7月21日起至清償日止，按年息百分之5計算之利息。
其餘上訴駁回。
第一審（除確定部分外）及第二審訴訟費用，均由被上訴人負擔
3分之1，餘由上訴人負擔。
    事實及理由
一、上訴人主張：兩造原係夫妻，被上訴人於婚姻中多次外遇，
    伊為顧及子女均選擇原諒，但被上訴人仍舊長期與其他男子
    有婚外情(僅主張起訴狀附表編號6、7部分事實，其餘不再
    主張，原審卷二第75頁、81頁、第16頁)，甚至為達離婚目
    的，對伊提出妨害性自主之告訴(該案業經臺灣彰化地方檢
    察署〈下稱彰化地檢署〉為不起訴處分），並以該事證對伊聲
    請通常保護令(其聲請亦經原法院裁定駁回)，復以此為由訴
    請裁判離婚，因承審法官勸諭和解，伊於被上訴人當庭向伊
    道歉後同意和解離婚。然被上訴人之前揭外遇行為，侵害伊
    基於配偶關係之身分法益，且屬情節重大，且設計對伊提起
    妨害性自主告訴及聲請保護令，致伊遭親友側目，名譽嚴重
    受損(原審卷二第32頁)，爰依民法第184條第1項、第195條
    第1項規定，聲明求為命被上訴人應給付上訴人新台幣(下同
    )200萬元及自起訴狀繕本送達翌日(即110年7月21日)起至清
    償日止，按年息百分之5計算之利息之判決；並陳明願供擔
    保，請准宣告假執行。經原審為上訴人部分勝訴之判決，上
    訴人對敗訴部分，提起一部上訴，上訴聲明：㈠原判決（除
    確定部分外）不利上訴人部分廢棄。㈡上廢棄部分，被上訴
    人應再給付上訴人60萬元及自110年7月21日起至清償日止，
    按年息百分之5計算之利息。(上訴人其餘敗訴部分及被上訴
    人敗訴部分，均未據上訴，已先行確定，茲不贅述。）
二、被上訴人則以：
    上訴人所提出之證物僅能證明伊在公共場所與他人有親密舉
    動，且兩造於000年0月00日已和解離婚，伊與甲○○於000年0
    月00日結婚，孩子於000年0月00日出生，伊再婚生子亦與本
    件無關。況診斷證明書上載明係上訴人「自述」，故亦難認
    上訴人之就醫與伊有關。原審判決金額雖過高，但伊願意接
    受。另侵害配偶權並無名譽損害的問題，上訴人請求名譽損
    害，顯無理由。且依起訴狀所載，上訴人提告的是配偶權受
    侵害之賠償，並非名譽受侵害之賠償，是其於二審始追加名
    譽部分損害，亦已罹於時效。兩造和解離婚迄今已逾一年，
    伊均有定期探視未成年子女、給付扶養費，但上訴人卻無端
    興訟，對伊提起本件訴訟及夫妻剩餘財產訴訟，甚至對伊聲
    請核發保護令(其聲請業經法院駁回)、提起誣告告訴(該案
    業經不起訴處分確定)，令伊不堪其擾等語，資為抗辯。答
    辯聲明：上訴駁回。
三、兩造不爭執事項
  ㈠兩造於000年0月00結婚(原審卷一第19頁)。
　㈡兩造於000年0月00日經法院和解離婚(原法院109年度婚字第
　　158號，原審卷一第54至58頁)。
  ㈢上訴人提出之證據光碟之影片內容，有被上訴人與訴外人男
　  子間之互動行為。
　㈣被上訴人對上訴人提出妨害性自主告訴案件，經彰化地檢署1
    09年度偵字第8693號為不起訴處分(原審卷一第27至29頁)。
  ㈤被上訴人對上訴人聲請核發通常保護令案件，經原法院109
　  年度家護字第602號裁定駁回(原審卷一第42至49頁)。   
  ㈥上訴人對被上訴人聲請核發通常保護令案件，經原法院110年
    度家護字第988號裁定駁回(本院卷第67至70頁)。
　㈦上訴人對被上訴人提起誣告案件，經彰化地檢署110年度偵字
    第9579號為不起訴處分，上訴人聲請再議，其再議經臺灣高
    等檢察署臺中檢察分署(下稱臺中高檢署)駁回。(本院卷第7
    1至76頁)。　
四、本件爭點
    上訴人主張被上訴人之前揭行為致其配偶權及名譽權受有損
    害，因而依民法第184條第1項、第195條第1項規定，請求被
    上訴人除原審所命給付外，應再給付60萬元本息，是否有理
    由？
　　㈠上訴人請求範圍是否包括名譽受損部分？
　　㈡上訴人主張配偶權受侵害，請求被上訴人應再給付60萬元
　　  本息，是否有理由？
五、本院之判斷
  ㈠上訴人請求範圍是否包括名譽受損部分？
    ⒈上訴人於本院主張其於原審請求審判名譽權受損之部分，
      漏未審判云云。上訴人起訴時雖有主張名譽權受損(原審
      卷一第13頁)，然查：
　　　⑴原審法官命上訴人說明侵害配偶權及名譽權之事實、證
        據各為何？上訴人訴訟代理人之律師當庭陳明名譽權受
        侵害的事實，是指誣告妨害性自主與聲請保護令。原審
        法官當庭曉諭不可能因為保護令、不起訴處分就有傷害
        名譽權(原審卷二第32頁)。
　　　⑵嗣上訴人訴訟代理人之律師於110年12月20日辯論期日，
        當庭表示請求200萬元係配偶權傷害(原審卷二第81頁)
        。原審因此僅就配偶權受侵害部分調查證據(勘驗錄影
        光碟)、裁判。至於名譽權受侵害之部分則未再調查、
        裁判。故名譽權受損部分，上訴人應已不請求，已非本
        件審理範圍。上訴人於本院亦僅陳述原審判決就侵害名
        譽權部分漏未判決，應予補充判決云云，並未表示於本
        院有追加訴訟之意。
　　⒉綜上，上訴人訴訟代理人之律師，於原審經法官闡明後，
      其已將請求200萬元限縮於配偶權傷害部分，是上訴人於
      本院主張其於原審請求審判名譽權受損之部分，漏未審判
      云云，為不可採。　　　
　㈡上訴人主張配偶權受侵害，請求被上訴人應再給付60萬元本
    息，是否有理由？
　　⒈上訴人於原審時主張被上訴人與外遇男子有侵害配偶權之
      事實，限於其提出光碟片編號6及7為證（原審卷二第81頁
      ）。
  　⒉依上訴人所提光碟片編號6及7，經原審於110年12月20日當
      庭勘驗結果（原審卷二第82、83頁），如原判決附表（下
      稱附表）所示（原判決第5、6頁）。
　　　⑴附表編號6，檔案2所示：「男生起身要走，女生臉向紅
        色衣服女生，沒有轉身，手伸到後面去摸，摸的位置是
        大腿接近私密處。重新放大檢視，摸的位置是在大腿。
        」
　　　⑵附表編號7，檔案1所示：「男生、女生單手握對方的手
        ，是很短暫，男生拿肉給女生，二個人在聊天、吃飯，
        男生夾肉給女生吃，女生有餵男生吃烤好的肉；光碟內
        容沒有聲音；男生一直夾烤好的肉到女生的盤子裡面。
        」
　　　⑶附表編號7，檔案3所示：「二人拿食物互相遞到嘴巴餵
        食。」
　　　⑷附表編號7，檔案4所示：（離開餐廳）「之後兩人十指
        緊扣走下階梯，女生有牽男生右手。」
　　⒊依上開錄影勘驗結果，顯示被上訴人確有與婚外男子有異
      於常人之親密動作，或肢體不當接觸，或相互餵食，或十
      指緊扣等等，不避人耳目，並有翻攝之部分照片附卷可參
      （原審卷一第31至38頁），衡情一般交往之男女應不致於
      有該等親密之舉措，在在顯示彼等關係親密，已超越男女
      正常交往關係，已逾社會一般通念所能容忍之範圍，達於
      破壞他人婚姻共同生活之圓滿安全及幸福之程度，侵害上
      訴人之配偶權應屬明顯，被上訴人雖抗辯被上訴人與婚外
      男子只是短暫行為，頂多能判斷是朋友的互動云云，尚難
      採信。
　　⒋按不法侵害他人基於配偶關係之身分法益而情節重大者，
      被害人雖非財產上之損害，亦得請求賠償相當之金額，民
      法195條第3項準用第1項定有明文。
　　　⑴被上訴人與婚外男子於公共場所有超越男女正常交往關
        係之行為，已見前述，且情節顯屬重大，依上開規定，
        上訴人雖非財產上之損害，亦得請求被上訴人賠償。
　　　⑵本院審酌上訴人與被上訴人原有婚姻狀態，雖已和解離
        婚，有和解筆錄在卷可稽(原審卷一第54至59頁)，暨兩
        造之身分、地位、經濟能力，及被上訴人曾對上訴人提
        出強制性交之告訴，上訴人經檢察官為不起訴處分（原
        證3：彰化地檢署109年度偵字第8693號不起訴處分書。
        原審卷一第27至29頁)，被上訴人提出之保護令之聲請
        亦被駁回（彰化地院109年度家護字第602號裁定。原審
        卷一第42至49頁)，嗣上訴人雖對被上訴人提出誣告刑
        事告訴，被上訴人經檢察官為不起訴處分確定，上訴人
        聲請再議，亦經駁回（彰化地檢110偵字第9579號不起
        訴處分書、台中高檢署111上字第785號處分書。本院卷
        第71至76頁)，雖無法證明被上訴人有誣告之故意，然
        審諸被上訴人於婚姻存續期間與婚外男子不當交往，違
        背婚姻之忠貞義務，被上訴人之行為，已有不當，而被
        上訴人對上訴人提出強制性交（發生時間109年7月3日
        ）之刑事告訴，幸經檢察官查明為不起訴處分。被上訴
        人嗣後雖因證據不足，未成立誣告罪，然其指訴存在瑕
        疵，且動機可議，被上訴人於翌日（即109年7月4日）
        即到○○○○○醫院驗傷，並「主訴」遭性侵害，惟其全身
        並無明顯外傷，且其陰部有陳舊性之撕裂傷（原審卷一
        第28頁），被上訴人之行為顯有可議，此參諸檢察官在
        對被上訴人不起訴處分書內，亦為相同見解之指摘等情
        （本院卷第73頁），及上訴人所受精神上痛苦之程度非
        輕等一切情狀，認為上訴人請求被上訴人賠償精神上損
        害以40萬元為適當。
    ㈢綜上所述，上訴人依侵權行為之法律關係，請求被上訴人
      賠償40萬元（即除原判決20萬元外，應再給付20萬元）及
      自110年7月21日起至清償日止，按年息百分之5計算之利
      息，為有理由，應予准許，逾此部分之請求（即扣除已確
      定給付20萬元，應再給付20萬元外，其餘再給付40萬元部
      分），不應准許。原審除確定部分外就上訴人上開得請求
      上訴人再給付之20萬元本息部分，駁回上訴人之請求，尚
      有未洽，上訴意旨指摘原判決此部分不當，求予廢棄改判
      ，為有理由，由本院就該部分予以廢棄改判，如主文第2
      項所示，其餘不應准許部分，原判決為上訴人敗訴之諭知
      ，並無不合，上訴意旨指摘原判決此部分不當，求予廢棄
      改判，並無理由，應駁回其餘上訴。
　　㈣本件事證已臻明確，兩造其餘攻擊防禦方法及舉證，經審
      核後認對本判決結果不生影響，不予一一論述，併予敘明
      。
六、據上論結，本件上訴，為一部有理由，一部無理由，爰依法
    判決如主文。
中　　華　　民　　國　　111 　年　　5 　　月　　24　　日
　　　　　　　民事第七庭　　審判長法　官　王　銘
　　　　　　　　　　　　　　　　　法　官　高英賓
　　　　　　　　　　　　　　　　　法　官　張國華
正本係照原本作成。
不得上訴。
　　　　　　　　　　　　　　　　　書記官　柯孟伶
　　　　　　　　　　　　　　　　　
中　　華　　民　　國　　111 　年　　5 　　月　　24　　日